【裁判字號】    90,交易,136
【裁判日期】    900607
【裁判案由】    過失致死
【裁判全文】
臺灣嘉義地方法院刑事判決                          九十年度交易字第一三六號
    公  訴  人  臺灣嘉義地方法院檢察署檢察官
    被      告  乙○○
右列被告因過失致死案件，經檢察官提起公訴（九十年度偵字第一八一六號），本院
判決如左：
    主  文
乙○○因過失致人於死，處有期徒刑陸月，如易科罰金，以佰元折算壹日，緩刑
年。
      事  實
一、乙○○於民國九十年一月九日駕駛車牌號碼Ｙ６—７７００號自用小客車，沿嘉
    義縣朴子市○○○○○路外側快車道由南往北方向行駛，於下午五時五十五分許
    ，夜間途經該公路與朴子市○○路○○路口，應注意車輛行經無號誌之交叉路口
    時，須減速慢行，且應注意車前狀況，並隨時採取必要之安全措施，另當時為夜
    間，該路段復無照明設備，應使用燈光，而依當時情形，又無不能注意之情事，
    竟疏於注意，而以時速約五、六十公里之速度未使用汽車照明燈駕車前進。適與
    乙○○同向騎乘電動腳踏車之林黃秀娥行經該路口欲左轉彎往新寮路方向，亦疏
    未注意暫停讓直行車先行，貿然由東向西穿越道路，黃蓓琪見狀煞車、閃避均不
    及，所駕駛之小客車遂撞及林黃秀娥，林黃秀娥當場人車倒地，因之顱內出血，
    於送醫途中死亡。黃蓓琪於肇事後犯罪未被發覺前，主動向到場處理車禍有偵查
    權之警員李正義自首坦承犯行並接受裁判。
二、案經嘉義縣警察局朴子分局報告台灣嘉義地方法院檢察署檢察官相驗後自動檢舉
    偵查起訴。
    理  由
一、訊據被告黃蓓琪對於右揭犯罪事實坦承不諱，核與被害人林黃秀娥之配偶甲○○
    與其子林宏仁於警訊、檢察官偵查中所指述關於被害人發生車禍死亡之情節大致
    相符（相驗卷第三頁、第四頁、第二三頁），並有道路交通事故調查報告表一紙
    、肇事現場與肇事車輛勘驗筆錄、肇事現場與肇事車輛照片共二十一張及屍體照
    片三張等在卷可資佐證（相驗卷第七頁、第十一頁至第十七頁、第二一頁、第二
    六頁至第二七頁），而被害人係因本件車禍顱內出血死亡等情，業經檢察官督同
    檢驗員相驗屬實，有勘驗筆錄、相驗屍體證明書、驗斷書等在卷可憑（相驗卷第
    二十頁、第二五頁，驗斷書附於該卷第二七頁與第二八頁間），被害人之死亡，
    係由被告之駕車行為所致，其間有相當因果關係，極為明確。
二、按汽車行經無號誌之交叉路口時，應減速慢行，作隨時停車之準備；其次，汽車
    行駛時，駕駛人應注意車前狀況，並隨時採取必要之安全措施；再者，汽車於夜
    間行駛時應使用燈光，道路交通安全規則第九十三條第一項第四款、第九十四條
    第三項、第一百零九條第一款分別定有明文，被告身為駕駛人，自應注意及此。
    本案肇事路段並無障礙物，肇事時間為夜間之下午五時五十五分，肇事地點之交
    叉路口燈光號誌未啟用，仍屬無號誌之交叉路口，且該路段無照明設備，有前開
    道路交通事故調查報告表及肇事現場照片可憑，被告駕駛自用小客車行經肇事路
    段，依當時情形，並無不能注意之情事，竟未開啟汽車照明燈，復未注意車前有
    被害人騎乘屬於慢車之電動腳踏車穿越道路等狀況，而於該無號誌之交叉路口減
    速慢行，作隨時停車之準備，仍以時速約五、六十公里之速度行駛，致煞車、閃
    避均不及，乃發生本件車禍，被告駕車顯有過失。雖被害人亦疏未注意轉彎車應
    讓直行車先行，而貿然騎乘電動腳踏車穿越該無號誌之交叉路口，為本件車禍之
    肇事主因，然被告駕駛小客車，行經行車管制號誌無動作之無號誌交叉路口，未
    注意車前狀況，減速慢行，又未使用燈光，既屬肇事次因，是本件車禍雖係被害
    人之疏失所併合肇致，被告仍不能解免其罪責。況本件車禍經送鑑定，亦認被害
    人騎乘腳踏車，由南往北方向行駛，行車行經管制號誌無動作之無號誌路口，左
    轉彎車未暫停讓直行車先行，為肇事主因，被告駕駛自用小客車，行經行車管制
    號誌無動作之無號誌路口，未注意車前狀況，減速慢行，為肇事次因，有台灣省
    嘉雲區車輛行車事故鑑定委員會九十年三月二日嘉鑑字第九００一四二號函所附
    鑑定意見書一份在卷可稽（相驗卷第三十頁至第三一頁）。綜上所述，本案事證
    明確，被告犯行已堪認定。
三、被告黃蓓琪駕駛汽車，因過失致人於死，核其所為，係犯刑法第二百七十六條第
    一項之過失致人於死罪。被告於肇事後犯罪未被發覺前，主動向到場處理車禍有
    偵查權之嘉義縣警察局朴子分局朴子派出所警員李正義自首坦承犯行並接受偵訊
    ，有是否自首調查表在卷可按（相驗卷第八頁），為對未發覺之罪自首而受裁判
    ，應依刑法第六十二條前段之規定，減輕其刑。查被告無犯罪前科，有臺灣高等
    法院被告全國前案記錄表在卷可稽，爰審酌被告之素行良好，本件車禍被告為肇
    事次因，被害人為肇事主因，且犯後已與被害人家屬達成和解賠償損害，有嘉義
    縣朴子市調解委員會調解筆錄一紙附卷可參（相驗卷第三六頁），肇事後坦承犯
    行態度良好，顯有具體悔過之表現及其他一切情狀，量處如主文所示之刑，並諭
    知易科罰金之折算標準，以示儆懲。又被告前未曾受有期徒刑以上刑之宣告，已
    如前述，經此教訓，當知謹慎而無再犯之虞，本院認所宣告之刑，以暫不執行為
    適當，爰併宣告緩刑三年，以啟自新。
據上論斷，應依刑事訴訟法第二百九十九條第一項前段，刑法第二百七十六條第一項
、第六十二條前段、第四十一條第一項前段、第七十四條第一款，罰金罰鍰提高標準
條例第一條前段、第二條，判決如主文。
本件經檢察官陳美君到庭執行職務。
中    華    民    國      九十        年      六        月      七      日
                                      臺灣嘉義地方法院刑事第二庭
                                          審判長法  官  許  進  國
                                                法  官  王  漢  章
                                                法  官  廖  政  勝
右正本證明與原本無異。
如不服本判決，應於判決送達後十日內向本院提出上訴狀( 應附繕本 )。
中    華    民    國      九十        年      六        月      七      日
                                                書記官  陳  湘  蓉
附錄本案論罪科刑法條全文：
刑法第二百七十六條第一項
因過失致人於死者，處二年以下有期徒刑、拘役或二千元以下罰金。


司法院資訊處製作；財團法人民間司法改革基金會備份。
